臺灣高雄地方法院刑事判決　　　　　　　100年度易字第433號
公　訴　人　臺灣高雄地方法院檢察署檢察官
被　　　告　蔣在平
　　　　　　顧玉山
上列被告因竊盜案件，經檢察官提起公訴（99年度偵字第33924
號），本院判決如下：
    主  文
蔣在平、顧玉山共同犯攜帶兇器竊盜未遂罪，均累犯，各處有期
徒刑捌月。扣案之活動扳手及十字型螺絲起子各壹支，均沒收。
    事  實
一、蔣在平於民國94年間因竊盜案件，經本院以94年度訴字第20
    36號判處有期徒刑6月確定，於95年9月12日執行完畢；顧玉
    山於97年間因施用第一級毒品案件，經本院以98年度審訴字
    第808號判處有期徒刑8月確定，於99年9月16日執行完畢，
    竟均不知悔改，於99年10月26日16時30分，由真實姓名年籍
    不詳綽號「阿娥」之不知情成年女子，駕駛車牌號碼不詳之
    白色小客車，搭載蔣在平及顧玉山前往薛明德所有位於高雄
    市○○區○○村○○路177巷129號之工廠前，蔣在平及顧玉
    山下車後，「阿娥」即駕車離去，蔣在平及顧玉山見該工廠
    現已無人看守居住，認有機可趁，竟共同基於意圖為自己不
    法所有之犯意聯絡，蔣在平則攜帶活動扳手及十字型螺絲起
    子，與顧玉山一同下車，推由其中一人把風，另一人持活動
    扳手及十字型螺絲起子，敲擊該白鐵窗上螺絲釘釘在水泥牆
    上之周邊水泥，企圖以拔起該白鐵窗上螺絲釘方式，拆卸該
    白鐵窗1組，惟尚未卸下之際，因有民眾聽聞敲擊聲響而報
    警，經警據報趕往現場查獲，因而未能竊取得逞，並為警當
    場扣得蔣在平所有，供拆卸該白鐵窗所用之活動扳手及十字
    型螺絲起子各1支，而查獲上情。
二、案經薛明德訴由高雄市政府警察局林園分局報告臺灣高雄地
    方法院檢察署檢察官偵查起訴。
    理  由
壹、證據能力部分：
一、被告以外之人於偵查中向檢察官所為之陳述，除顯有不可信
    之情況者外，得為證據；刑事訴訟法第159 之1 第2 項定有
    明文。偵查中對被告以外之人所為之偵查筆錄，或被告以外
    之人向檢察官所提之書面陳述，性質上均屬傳聞證據。惟現
    階段刑事訴訟法規定檢察官代表國家偵查犯罪、實施公訴，
    依法其有訊問被告、證人及鑑定人之權，證人、鑑定人且須
    具結，而實務運作時，檢察官偵查中向被告以外之人所取得
    之陳述，原則上均能遵守法律規定，不致違法取供，其可信
    度極高。本件證人即共同被告蔣在平及共同被告顧玉山，就
    他被告以證人身分向檢察官具結所為關於各該被告之陳述，
    未曾提及檢察官在偵查時有不法取供之情形，亦無顯不可信
    之情況，故渠等於偵查中之證言具有證據能力。
二、被告以外之人於審判外之言詞或書面陳述，除法律有規定者
    外，不得作為證據；被告以外之人於審判外之陳述，雖不符
    刑事訴訟法第159條之1至之4之規定，然經當事人於審判程
    序同意作為證據，法院審酌該言詞陳述或書面陳述作成時之
    情況，認為適當者，亦得為證據；刑事訴訟法第159條第1項
    、第159條之5第1項分別定有明文。本判決認定事實所引用
    之證據資料，均非公務員違背法定程序所取得，檢察官及被
    告蔣在平及被告顧玉山於本院均同意作為認定事實之證據，
    且審酌各該證人或書面陳述作成時之情況，並無違法不當或
    證明力明顯過低之瑕疵，認為以之作為證據為適當，均得作
    為證據。
貳、實體部分
一、訊據被告蔣在平與被告顧玉山，固均坦承「阿娥」駕駛小客
    車搭載渠等至高雄市○○區○○村○○路177巷129號之工廠
    下車，渠等在該工廠內為警查獲之事實，惟矢口否認在該處
    竊取白鐵窗犯行，被告蔣在平及被告顧玉山均辯稱：我們是
    在該處上廁所云云，惟查：
（一）本件查獲過程業經證人即員警黃振瑞於本院審理時證稱：
      我當日擔任巡邏勤務，於當日16時30分左右接到通報，通
      報內容是：有民眾報案說，在本件案發現場有敲打鐵窗的
      聲音；從接獲通報到我們抵達查獲現場，不到5分鐘的時
      間；現場查獲被告蔣在平及被告顧玉山時，他們二人在該
      處樓頂；我們在1樓白鐵窗橫桿上發現活動扳手及螺絲起
      子各1支，地下有1根螺絲釘及一些水泥屑等語 (本院卷第
      71頁、第72頁、第74頁)，並參酌卷內查獲現場照片顯示
      ，現場白鐵窗上螺絲釘釘在水泥牆上之周邊水泥，有遭外
      力敲擊之痕跡，而該白鐵窗外地上有水泥碎屑及螺絲釘1
      枝 (警卷第25頁)，且現場為警扣得活動扳手及十字型螺
      絲起子各1支，有扣押筆錄及清單在卷可按 (警卷第20頁
      至第23頁)，足認該處在員警到達前不久，確有人持該活
      動扳手及螺絲起子敲打白鐵窗螺絲釘釘在水泥牆上之周邊
      水泥，企圖籍此拔除螺絲釘，以竊取該白鐵窗1組之事實
      。參以員警據報後5分鐘內即到達現場，當場查獲被告蔣
      在平及被告顧玉山，且被告蔣在平及被告顧玉山均未提及
      渠等到達現場後，有看到其他人在場等情，是本件因民眾
      報案稱聽到現場有敲打鐵窗聲音，員警據報後隨即於5分
      鐘內抵達現場，僅見被告蔣在平及被告顧玉山在現場，是
      現場傳出敲打聲及員警抵達現場，相隔時間極為短暫，而
      被告蔣在平及被告顧玉山均未提及尚有其他人在現場，衡
      諸上情，應可認在現場敲打白鐵窗者，應係被告蔣在平及
      被告顧玉山無訛。
（二）被告顧玉山於警詢時曾稱扣案之活動扳手及十字型螺絲起
      子係被告蔣在平所有等語（警卷第2頁），嗣於同日第2次
      警詢時即否認為被告蔣在平所有，並辯稱我本來以為係被
      告蔣在平，結果我問他之後，才知道後說錯了，他根本沒
      有帶工具云云 (警卷第5頁)，惟倘若被告顧玉山確未見到
      被告蔣在平帶工具至現場，何以被告顧玉山第一次警詢時
      ，要證稱現場活動扳手及十字型螺絲起子為被告蔣在平所
      有，如此實與常情不符，且被告顧玉山係因被告蔣在平自
      稱扣案物非其所有，因而於第二次警詢稱扣案物非被告蔣
      在平所有，顯然其第二次警詢已受被告蔣在平所述內容之
      影響，而有坦護被告蔣在平之情，是應以被告顧玉山第1
      次警詢所述，扣案活動扳手及十字型螺絲起子均為被告蔣
      在平所有等語，較為可信。至公訴人雖認「阿娥」與被告
      蔣在平及被告顧玉山，共同基於竊盜之犯意聯絡，搭載被
      告蔣在平及被告顧玉山至現場竊取該白鐵窗，惟查被告蔣
      在平及被告顧玉山雖稱「阿娥」載渠等至現場，惟渠等均
      證稱下車後「阿娥」即自行駕車離去，而員警亦未查獲「
      阿娥」在現場，如此則難認「阿娥」對渠等竊取白鐵窗乙
      事，有何犯意聯絡及行為分擔，公訴人認「阿娥」為參與
      本件之共犯，容有誤會，附此敘明。
（三）至扣案活動扳手及十字型縲絲起子經本院送驗鑑定有無被
      告蔣在平及被告顧玉山之指紋，經內政部警政署刑事警察
      局鑑定結果，未發現可資比對指紋，有該局鑑定書1紙在
      卷可憑(本院審易卷第51頁)，惟按指紋之產生是因手掌接
      觸物品留下油脂或汗液所致，而扣案之活動扳手，因表面
      均已生銹，而螺絲起子手把部分凹凸不平，有扣案物照片
      在卷可憑 (警卷第26頁)，是否足以留存被告之指紋，已
      非無疑，此從鑑定結果未發現扣案物有可供比對之指紋乙
      情，益徵本件係因扣案物本身材質及構造特殊，而無法取
      得完整指紋以供比對，如此並不足據為有利被告顧玉山及
      被告蔣在平之認定。綜上所述，被告蔣在平及被告顧玉山
      犯行，已堪認定，應依法論科。
二、按刑法第321 條第1 項第3 款之攜帶兇器加重竊盜罪，係以
    行為人攜帶兇器為其加重條件，此所謂兇器，其種類並無限
    制，凡客觀上足對人之生命、身體、安全構成威脅，具有危
    險性之兇器均屬之；且祇須行竊時攜帶此種具有危險性之兇
    器為已足，並不以攜帶之初即有行兇意圖為必要（最高法院
    79年度台上字第5253號判例意旨參考）。查，扣案之十字型
    螺絲起子握把雖為塑膠材質，惟前端為金屬製，質地堅硬、
    銳利；扣案活動扳手，全身為金屬材質，堅硬沈重，均可持
    以敲擊破壞水泥牆，足認該工具客觀上可對人之生命、身體
    、安全構成威脅，具有危險性，當屬刑法第321條第1項第3
    款所定兇器無訛。查被告顧玉山及被告蔣在平，推由一人在
    現場把風，另一人持可供兇器使用之活動扳手及十字型螺絲
    起子，敲擊該白鐵窗上螺絲釘釘在水泥牆上之周邊水泥，企
    圖以拔起該白鐵窗上螺絲釘方式，拆卸該白鐵窗1組，已為
    竊盜之著手行為，惟尚未卸下之際，為警查獲，核渠等所為
    均係犯刑法第321條第2項、第1項第3款攜帶兇器竊盜未遂罪
    。被告顧玉山及被告蔣在平行為後，刑法第321條已於100年
    1 月10日修正，並於100年1月28日公布生效，新修正刑法第
    321條除就原條文第1項第1款刪除「夜間」之構成要件外，
    原法定刑「6月以上、5年以下有期徒刑」，修正後提高為「
    6月以上、5年以下有期徒刑，得併科新臺幣10萬元以下罰金
    」，是比較修正前、後之法條規定，新法並非有利於被告，
    自應適用行為時即修正前之規定加以處罰。被告蔣在平及被
    告顧玉山就上開犯行，有犯意聯絡及行為分擔，為共同正犯
    。被告蔣在平於94年間因竊盜案件，經本院以94年度訴字第
    2036號判處有期徒刑6月確定，於95年9月12日執行完畢；被
    告顧玉山於97年間因施用第一級毒品案件，經本院以98年度
    審訴字第808號判處有期徒刑8月確定，於99年9月16日執行
    完畢，有渠等高雄高等法院被告前案紀錄表在卷可憑，渠等
    受有期徒刑執行完畢，5年內故意再犯本件有期徒刑以上之
    罪，均為累犯，應依刑法第47條第1項加重其刑。被告蔣在
    平及被告顧玉山雖已敲打白鐵窗上螺絲釘釘在水泥牆上之周
    邊水泥，而著手竊取該白鐵窗犯罪行為之實行，卻在未竊得
    既遂前，即為警查獲，其犯罪尚屬未遂，爰依刑法第25條第
    2項規定，按既遂犯減輕其刑，並依法先加後減之。爰審酌
    被告被告蔣在平及被告顧玉山不思循正當途徑賺取所需，竟
    以持十字型螺絲起子及活動扳手隨意竊取他人白鐵窗1組，
    實屬不該，並斟酌渠等犯後態度，及其犯罪之手段等一切情
    狀，分別量處有期徒刑8月。扣案之活動扳手1支及十字型螺
    絲起子1支，為被告蔣在平所有，供本件與被告顧玉山共犯
    攜帶兇器竊盜犯罪所用之物，爰依刑法第38條第1項第2款規
    定，及共犯責任共同原則，在被告蔣在平及被告顧玉山主文
    項下予以宣告沒收。至扣案之螺絲釘1支，無證據證明為渠
    等所有之物，且非渠等犯本件所用或所得之物，爰不予宣告
    沒收。
據上論斷，應依刑事訴訟法第299條第1項前段，修正前刑法第
321條第1項第3款、第2項，刑法第2條第1項、第28條、第47 條
第1項、第25條第2項、第38條第1項第2款，判決如主文。
本案經檢察官曾財和到庭執行職務。
中    華    民    國   100    年    5     月    3    日
                  刑事第八庭    法  官  陳俊宏
以上正本證明與原本無異。
如不服本判決應於收受判決後10日內向本院提出上訴書狀，並應
敘述具體理由。其未敘述上訴理由者，應於上訴期間屆滿後20日
內向本院補提理由書(均須按他造當事人之人數附繕本)「切勿逕
送上級法院」。
中    華    民    國   100    年    5     月    3    日
                                書記官  胡美儀
100年1 月10日修正前中華民國刑法第321條第1項第3款、第2項
犯竊盜罪而有左列情形之一者，處 6 月以上、 5 年以下有期徒刑：
三、攜帶兇器而犯之者。
前項之未遂犯罰之。
（加重竊盜罪）